# 关于合并是否追溯调整的问题

提问人：欧阳乐 时间：2018-03-28 14:50:02
业务背景： A公司于 2013 年成立，为教育企业，但无实际业务，由实际控制人甲控制，控股100%；实际控制人同时直接控制 40 家幼儿园，但与A公司没有实质关系； 2015 年年底，A公司设立全资子公司B，无实际业务； 2016 年年初A公司增资，原实际控制人甲对A公司的持股比例下降至30%，实际控制人转变为乙，其持股比例为51%； 2016 年年初增资完成后，A公司形成目前的集团架构，及A公司控制B公司，B公司控制原甲控制的 40 家幼儿园。 公司因当时国家法律未健全（ 2016 年年初国家尚未开放民办教育市场， 2016年 9 月修改《民办教育促进法》后，教育市场才逐渐放开，但各地的执行细则至今尚未出台），在增资协议中尚未明确 40 家幼儿园在增资后需纳入A集团范围，但实际情况是在增资完成后纳入A集团合并范围。
问题： 在做 2015 年A公司企业合并时，这 40 家幼儿园是否属于同一控制下追溯，是否需将 40 家幼儿园纳入合并范围？ 如果不纳入合并范围，公司在 2016 年的合并报表中如何反应这 40 家幼儿园的期初数？

回答人：chenyiwei
你没有说明这 40 家幼儿园是如何转移到B的控制之下的。但如果该转移是与A的实际控制人变更同时发生的，则对A、B而言属于非同一控制下合并，不能追溯合并 2015 年度报表。

提问人：欧阳乐 时间：2018-03-29 10:19:02
谢谢陈版主， 40 家幼儿园是在增资时转移到B公司控制之下的，那应该是属于非同一控制下的合并。那对于这种乙对A公司增资转移控制权，而将 40 家幼儿园纳入B公司控制之下的非同一控制下合并，这种合并日的合并如何进行处理，乙未对B公司以及幼儿园进行收购，幼儿园的合并日净资产和可辨认净资产如何处理？

回答人：chenyiwei
需以合并日为基准日对这些幼儿园的整体股权价值和其可辨认净资产公允价值进行估值，合理确定这些幼儿园的办学资质等无形资产和商誉的公允价值，作为后续核算的基础。

提问人：欧阳乐 时间：2018-04-07 17:59:04
陈老师，我觉得我之前关于增资的事情没有说清楚，实际上是： 2016 年年初，现实际控制人乙和其他投资人对A公司进行增资扩股，是将原来 5000 万的注册资本扩充到 20000 万，乙和其他投资人在 16 年完成对注册资本的实缴，在这种情况下完成的实际控制人的变更。 在这种情况下的非同一控制下的合并，增资款已全进A公司实收资本，那旗下 40 家幼儿园的合并对价是什么？是否可以将纳入合并范围的 40 家幼儿园期初数作为资本公积在合并报表反映，考虑为这是一项股东捐赠可以吗？

回答人：chenyiwei
严格来说，合并对价是本次增资款计入被收购方权益后，由原股东按比例享有的增加权益份额。一般按【增资额-增资后本企业在被收购方可辨认净资产公允价值中所占份额】来计算合并商誉。

提问人：欧阳乐 时间：2018-04-08 12:03:46
陈老师，因为增资款全部是进的实收资本，故公司增资扩股是按照 1 元进来的，没有溢价，在协议中也是这么规定的，那应该是不存在由原股东按比例享有的增加权益份额。那这样是不是可以理解为没有对价，是不是应该理解为股东捐赠。 在与公司沟通后，实际的经济业务实质为，新股东收购公司后，原股东为了在公司获得30%的股份，需付出 5000 万实收资本加上 40 家幼儿园。

回答人：chenyiwei
你按照【增资额-增资后本企业在被收购方可辨认净资产公允价值中所占份额】来理解可能更顺一些。